【裁判字號】    89,交易,452
【裁判日期】    900412
【裁判案由】    過失傷害
【裁判全文】
臺灣板橋地方法院刑事判決                        八十九年度交易字第四五二號
    公  訴  人  臺灣板橋地方法院檢察署檢察官
    被      告  乙○○
右列被告因過失傷害案件，經檢察官提起公訴（八十九年度偵字第一三五六三號），
本院判決如左：
    主      文
乙○○從事業務之人，因業務上之過失傷害人，處有期徒刑月，如易科罰金均以
佰元折算壹日。
    事      實
一、乙○○係臺北縣板橋市○○街五號盛業實業有限公司（下稱盛業公司）之股東兼
    業務員，駕駛該公司所有之自用小貨車送貨為其業務之一，於民國八十九年四月
    一日上午七時十五分許，駕駛該公司所有之車號Ｚ五─七七０九號自用小貨車，
    自盛業公司在臺北縣板橋市○○街五號設立之麵粉店前騎樓駛出欲左轉彎，本應
    注意汽車起步前應顯示方向燈，注意前後左右有無障礙或車輛行人，並應讓行進
    中之車輛行人優先通行；又車輛行駛時，駕駛人應注意車前狀況，隨時採取必要
    之安全措施。而當時為晴天之上午、視距良好，為乾燥、無缺陷、無障礙物之柏
    油路面，其意識清楚、所駕車輛機件正常，並無不能注意之情事，惟當地係菜市
    場，人車擁擠，尤應謹慎駕駛，以避免撞及市場中通行之行人、車輛，適有甲○
    ○騎乘牌照ＲＹＡ─九一三號輕型機車沿福德街自右側駛來，乙○○並未遵守前
    揭規定，疏未注意車輛四周之狀況並採取必要之安全措施，未讓直行之甲○○先
    行，即貿然左轉彎，使其自用小貨車右前方撞擊甲○○之左膝蓋，致甲○○受有
    左膝外側副韌帶及後十字韌帶斷裂等傷害。
二、案經被害人甲○○訴請臺灣板橋地方法院檢察署檢察官偵查起訴。
    理      由
一、訊據被告乙○○就其駕駛車號Ｚ五─七七０九號自用小貨車與告訴人甲○○騎乘
    之機車發生碰撞，致告訴人受傷等情事不諱，惟矢口否認有何過失傷害之犯行，
    辯稱：自用小貨車原本停在雜貨店門口，我將車輛開出左轉彎時，左邊恰有一輛
    三輪車經過，於是停下來讓三輪車先通過，當三輪車經過我車右前側，告訴人騎
    乘機車要從我車及三輪車中間穿越，因為空間很窄，告訴人自行撞到我車之右側
    保險桿，我並無過失云云置辯。經查，告訴人甲○○騎乘機車停置在三輪車右側
    ，等待對向之三輪車通過，當三輪車通過後，告訴人騎乘機車直行，因為人車擁
    擠，其左腳向外伸出以便隨時暫停，惟被告車輛貿然左轉彎，其右前側保險桿撞
    及告訴人左膝蓋，以致告訴人失控倒地等情，業據告訴人指訴綦詳，且有臺北市
    立仁愛醫院診斷證明書一紙及本院於八十九年十一月二十一日赴現場履勘之勘驗
    筆錄一分附卷可稽。又告訴人之左膝蓋撞及被告自用小貨車之右前側保險桿，以
    致其左膝韌帶斷之情，為被告供明在卷，倘告訴人騎乘機車欲從被告車輛與三輪
    車中間快速穿越，依一般人騎乘機車時雙腳放置在腳踏板上之情狀，應係機車碰
    撞被告車輛之保險桿，而非左腳膝蓋撞及保險桿，本件告訴人一邊騎乘機車，一
    邊將左腳伸出，可見其騎乘機車時周圍人車眾多，惟恐擦撞路人，因此將左腳伸
    出，以作隨時暫停之準備，其行車速度當非快速，如此撞及停置狀態之自用小貨
    車，當不致造成左膝韌帶斷裂之嚴重傷害，被告所辯告訴人駕駛機車自行撞及停
    置狀態之自用小貨車云云，顯與事理有違，難以採信。
二、按汽車起步前應顯示方向燈，注意前後左右有無障礙或車輛行人，並應讓行進中
    之車輛行人優先通行；又車輛行駛時，駕駛人應注意車前狀況，隨時採取必要之
    安全措施，道路交通安全規則第八十九條第六款及第九十四條第三項分別定有明
    文。被告駕駛汽車自應注意遵守前揭規定，而車禍發生當時為晴天之白天、視距
    良好，為乾燥、無缺陷、無障礙物之柏油路面，其意識清楚、所駕車輛機件正常
    ，並無不能注意之情事，被告車輛起步時，未讓在道路上行駛之告訴人車輛先行
    ，即貿然左轉彎，對於本件事故之發生有所過失，其過失行為與告訴人受傷間有
    相當之因果關係，自應負過失罪責。是本件事證明確，被告犯行堪以認定，應依
    法論科。
三、次查被告乙○○係臺北縣板橋市○○街五號盛業公司之股東兼業務員，該公司經
    營麵粉買賣及進出口貿易等業務，此有盛業公司設定登記事項卡在卷可稽，而該
    公司所有之Ｚ五－七七０九號自用小貨車原停置在上址麵粉店門口之騎樓上，為
    被告所自承，被告當時駕駛車輛無論欲載貨出門或暫時移車，均與平日執行公司
    之業務有關，故其駕駛上開自用小貨車仍屬業務範圍，核被告所為，係犯刑法第
    二百八十四條第二項前段之業務過失傷害罪。公訴人認為被告涉犯刑法第二百八
    十四條第一項前段之普通過失傷害罪嫌，尚有未洽，應予變更法條。爰審酌被告
    之品性、智識程度，車禍肇事之過失程度、被害人所受傷害及其犯後否認犯行，
    迄未賠償對方損害之犯後態度等一切情狀，量處如主文所示之刑。又被告行為後
    ，刑法第四十一條已於九十年一月十日修正公布、自同月十二日起施行，將短期
    自由刑得易科罰金適用範圍之法定最重本刑上限由有期徒刑三年以下提高至五年
    以下，本案被告所犯罪名之法定最重本刑原為有期徒刑三年以下，適用新法對於
    行為人並無不利，自應據以諭知易科罰金之折算標準，資以懲儆。
據上論斷，應依刑事訴訟法第三百條、第二百九十九條第一項前段，刑法第二百八十
四條第二項前段、第二條第一項前段、第四十一條第一項前段、罰金罰鍰提高標準條
例第一條前段、第二條，判決如主文。
本案經檢察官朱帥俊到庭執行職務
中      華      民      國      九十        年    四      月    十二    日
                                      臺灣板橋地方法院交通法庭
                                          法  官  侯  志  融
右正本證明與原本無異
如不服本判決應於送達後十日內向本院提出上訴狀
                                          書記官  陳  淑  芳
中      華      民      國      九十        年    四      月    十七    日
【附錄本案論罪科刑法條全文】
刑法第二百八十四條
因過失傷害人者，處六月以下有期徒刑、拘役或五百元以下罰金。致重傷者，處一年
以下有期徒刑、拘役或五百元下罰金。
從事業務之人，因業務上之過失傷害人者，處一年以下有期徒刑、拘役或一千元以下
罰金。致重傷者，處三年以下有期徒刑、拘役或二千元以下罰金。


司法院資訊處製作；財團法人民間司法改革基金會備份。
